【裁判字號】    98,台聲,639
【裁判日期】    980618
【裁判案由】    侵權行為損害賠償聲請再審
【裁判全文】
最高法院民事裁定              九十八年度台聲字第六三九號
聲  請  人  乙○○
訴訟代理人  蔡調彰律師
上列聲請人因與相對人甲○○間請求侵權行為損害賠償事件，對
於中華民國九十七年十月三十日本院裁定（九十七年度台上字第
二二六○號），聲請再審，本院裁定如下：
    主  文
聲請駁回。
聲請訴訟費用由聲請人負擔。
    理  由
本件聲請人對於本院以其上訴不合法駁回其第三審上訴之原確定
裁定（九十七年度台上字第二二六○號）聲請再審，無非以：相
對人從未就告訴乃論之刑法第三百零九條公然侮辱罪提起自訴，
且已逾六個月告訴期間，原確定裁定竟對之為裁判，且以非犯罪
之被告為非犯罪之被害人刊登道歉啟事，顯有適用法規錯誤之情
事等詞，為其論據。
查聲請人於前訴訟程序對第二審判決提起第三審上訴時所表明之
理由，係就原審取捨證據、認定事實之職權行使所論斷等情，指
摘其為不當，尚難認已合法表明上訴理由。原確定裁定審查聲請
人上訴理由狀所載整體理由，詳細說明上訴第三審之合法要件後
，認聲請人未合法表明上訴理由，而以上訴不合法予以駁回，並
無適用法規顯有錯誤之情形。末查相對人雖以誹謗罪嫌自訴，但
依台灣台北地方法院九十四年自字第七三號刑事判決觀之，該判
決已認定相對人合法提起自訴，因而依公然侮辱罪判處聲請人拘
役五十日，如易科罰金以三百元折算壹日（見原審附民卷第二二
頁以下）。嗣經兩造上訴，復經台灣高等法院刑事庭認被告（即
聲請人）前揭所為係犯刑法第三百零九條第一項之公然侮辱罪而
非誹謗罪，且刑事庭法院不受自訴人自訴之前揭法條拘束，而於
九十五年十一月十四日以九十四年度上易字第一九九四號判決上
訴駁回確定（見原審九十六年度重訴字第五三號卷第一宗第三一
頁）。是誹謗罪與公然侮辱罪之犯罪事實相同，刑事法院不受自
訴人所引法條之拘束，而相對人既係因聲請人前揭犯罪事實而名
譽權受有損害之人，則其於九十四年十二月二十七日在該院刑事
庭辯論終結前提起刑事附帶民事訴訟，符合刑事訴訟法第四百八
十七條第一項規定之要件，是相對人於原審提起附帶民事訴訟，
於法洵無不合。從而，聲請人徒以上開事由主張原確定裁定適用
法規顯有錯誤，而對之聲請再審，不能認為有理由。
據上論結，本件再審之聲請為無理由。依民事訴訟法第九十五條
、第七十八條，裁定如主文。
中    華    民    國  九十八  年    六    月   十八   日
                      最高法院民事第四庭
                          審判長法官  許  澍  林
                                法官  黃  秀  得
                                法官  魏  大  喨
                                法官  陳  碧  玉
                                法官  王  仁  貴
      本件正本證明與原本無異
                                      書  記  官
中    華    民    國  九十八  年    六    月   三十   日
                                                      Ｅ


司法院資訊處製作；財團法人民間司法改革基金會備份。
